臺灣新竹地方法院民事判決　　　　　　　 96年度訴字第398號
原　　　告　戌○○
被　　　告　Ａ○○張濟川繼承.
　　　　　　Ｂ○○張濟川繼承.
　　　　　　宇○○張濟川繼承.
　　　　　　Ｒ○張濟寬繼承人.
　　　　　　午○○張濟鏘繼承.
　　　　　　巳○○張濟鏘繼承.
　　　　　　Ｖ○○張濟鏘繼承.
　　　　　　　　　　　　樓
　　　　　　Ｓ○張濟鏘繼承人.
　　　　　　　　　　　　之1
　　　　　　Ｏ○○張濟鏘繼承.
　　　　　　Ｑ○張濟鏘繼承人.
　　　　　　　　　　　　弄6號.
　　　　　　ｄ○○張濟鏘繼承.
　　　　　　　　　　　　之1
　　　　　　Ｃ○○張濟鏘繼承.
　　　　　　Ｕ○○張濟鏘繼承.
　　　　　　　　　　　　6-1.
　　　　　　Ｐ○○張濟舟繼承.
　　　　　　ｃ○張濟舟繼承人.
　　　　　　　　　　　　4樓
　　　　　　Ｔ○張濟舟繼承人.
　　　　　　寅○張濟舟繼承人.
　　　　　　卯○○張濟舟繼承.
　　　　　　Ｎ○○張濟舟繼承.
　　　　　　Ｍ○○張濟舟繼承.
　　　　　　Ｋ○○張濟舟繼承.
　　　　　　Ｌ○○張濟舟繼承.
　　　　　　ｇ○○張濟舟繼承.
　　　　　　宙○○○張濟揖繼.
　　　　　　申○○張濟舟繼承.
　　　　　　酉○Ｘ○繼承人）.
　　　　　　　　　　　　44巷.
　　　　　　丑○○○林北辰繼.
　　　　　　　　　　　　樓
　　　　　　庚○○林北辰繼承.
　　　　　　辛○○林北辰繼承.
　　　　　　壬○○張關睢繼承.
　　　　　　子○○林北辰繼承.
　　　　　　丙○○林北辰繼承.
　　　　　　天○○張榮繼承人.
　　　　　　地○○張榮繼承人.
　　　　　　Ｅ○○張榮繼承人.
　　　　　　ｚ○○○張榮繼承.
　　　　　　Ｆ○○張榮繼承人.
　　　　　　辰○○張根水繼承.
　　　　　　Ｈ○○張根水繼承.
　　　　　　癸○○○張根水繼.
　　　　　　Ｇ○○張根水繼承.
　　　　　　Ｗ○○○玄○○繼.
　　　　　　　　　　　　3巷1.
　　　　　　　　　　　　弄3號.
　　　　　　Ｚ○○玄○○繼承.
　　　　　　ａ○○玄○○繼承.
　　　　　　　　　　　　弄3號.
　　　　　　ｂ○○玄○○繼承.
　　　　　　丁○○張綢繼承人.
　　　　　　　　　　　　之1
　　　　　　Ｄ○○Ｙ○○繼承.
　　　　　　甲子○蔡炳煌繼承.
　　　　　　甲癸○○蔡俊傑繼.
　　　　　　甲庚○蔡俊傑繼承.
　　　　　　甲辛○蔡俊傑繼承.
　　　　　　甲丙○蔡俊傑繼承.
　　　　　　甲己○張見繼承人.
　　　　　　　　　　　　樓
　　　　　　甲壬○○蔡江北繼.
　　　　　　甲丑○蔡江北繼承.
　　　　　　甲寅○蔡江北繼承.
　　　　　　　　　　　　樓之2.
　　　　　　甲卯○蔡江北繼承.
　　　　　　甲戊○蔡江北繼承.
　　　　　　甲丁○蔡江北繼承.
　　　　　　　　　　　　3樓
　　　　　　ｆ○○詹和平繼承.
　　　　　　甲乙○詹和平繼承.
　　　　　　甲甲○詹和平繼承.
　　　　　　ｅ○○詹賜福繼承.
　　　　　　己○○
　　　　　　戊○○
　　　　　　Ｊ○○
上　一　人
訴訟代理人　乙○○
被　　　告　ｎ○○
上　一　人
訴訟代理人　彭火炎律師
　　　　　　張玉琳律師
被　　　告　ｙ○○
　　　　　　　　　　　　號
被　　　告　甲未○
被　　　告　Ｉ○○
上三人共同
訴訟代理人　甲○○
被　　　告　ｗ○○
　　　　　　ｊ○○
　　　　　　ｕ○○
　　　　　　ｏ○○○
　　　　　　甲午○
　　　　　　ｐ○○
　　　　　　ｔ○○
　　　　　　ｑ○○
兼上八人共同
訴訟代理人　ｌ○○
被　　　告　ｋ○○
　　　　　　ｖ○○
上　二　人
訴訟代理人　ｊ○○
被　　　告　ｓ○○
上　一　人
訴訟代理人　甲巳○
被　　　告　ｒ○○
兼上 二 人
訴訟代理人　ｘ○○
被　　　告　ｉ○○
　　　　　　　　　　　　號
兼上 一 人
訴訟代理人　ｍ○○
被　　　告　ｈ○○○
　　　　　　　　　　　　號
上列當事人間請求分割共有物事件，本院於民國96年11月15日辯
論終結，判決如下：
    主  文
被告Ａ○○、Ｂ○○、宇○○、Ｒ○、午○○、巳○○、Ｖ○○
、Ｓ○、Ｏ○○、Ｑ○、ｄ○○、Ｃ○○、Ｕ○○、Ｐ○○、ｃ
○、Ｔ○、寅○、卯○○、Ｎ○○、Ｍ○○、Ｋ○○、Ｌ○○、
ｇ○○、宙○○○、申○○、酉○、丑○○○、庚○○、辛○○
、壬○○、子○○、丙○○應就被繼承人Ｘ○所遺坐落新竹市○○段七二三地號土地，地目旱，面積二０六八一．五四平方公尺
，應有部分一０三一八０分之八七五土地辦理繼承登記。
被告天○○、地○○、Ｅ○○、ｚ○○○、Ｆ○○、辰○○、Ｈ
○○、癸○○○、Ｇ○○、Ｗ○○○、Ｚ○○、ａ○○、張麗貞
、丁○○、Ｄ○○應就被繼承人Ｙ○○所遺坐落新竹市○○段七
二三地號土地，地目旱，面積二０六八一．五四平方公尺，應有
部分一０三一八０分之八七五土地辦理繼承登記。
被告甲子○、甲癸○○、甲庚○、甲辛○、甲丙○、甲己○、甲
壬○○、甲丁○、甲丑○、甲寅○、蔡豪誌、甲戊○、ｆ○○、
甲乙○、甲甲○、ｅ○○、天○○、地○○、Ｅ○○、ｚ○○○
、Ｆ○○、辰○○、Ｈ○○、癸○○○、Ｇ○○、Ｗ○○○、Ｚ
○○、ａ○○、張麗貞、丁○○、Ｄ○○應就被繼承人黃○○所
遺坐落新竹市○○段七二三地號土地，地目旱，面積二０六八一
．五四平方公尺，應有部分一０三一八０分之八七五土地辦理繼
承登記。
兩造共有坐落新竹市○○段七二三地號、地目旱、面積二０六八
一．五四平方公尺土地，依下列方法分割：如附圖所示編號Ａ部
分面積五七八．五二平方公尺土地分歸被告ｌ○○所有；編號Ｂ
部分面積四七九．五九平方公尺土地分歸被告ｖ○○所有；編號
Ｃ部分面積二九三．四二平方公尺土地分歸被告ｏ○○○所有；
編號ｄ1部分面積七００．六二平方公尺、編號ｄ2部分面積七０
．三九平方公尺、編號ｄ3部分面積五五．四四平方公尺土地均
分歸被告ｊ○○所有；編號Ｅ部分面積三三０．六二平方公尺土
地分歸被告ｋ○○所有；編號ｆ1部分面積一八一．八一平方公
尺、ｆ2部分面積四０九．四０平方公尺土地均分歸被告ｉ○○
所有；編號ｇ1部分面積一六三．六六平方公尺、ｇ2部分面積七
０．二六平方公尺土地均分歸被告ｘ○○所有；編號Ｈ部分面積
八五二．八一平方公尺土地分歸被告甲午○、ｐ○○、ｔ○○、
ｑ○○公同共有；編號Ｉ部分面積一一二三．三一平方公尺土地
分歸被告ｓ○○所有；編號Ｊ1部分面積四００．一一平方公尺
、編號Ｊ2部分面積一七七．一六平方公尺土地均分歸被告ｈ○○○所有；編號Ｋ部分面積三一五．０八平方公尺土地分歸被告
ｒ○○所有；編號Ｌ部分面積二三三．七四平方公尺土地分歸被
告ｍ○○所有；編號Ｍ部分面積九九一．七三平方公尺土地分歸
被告ｕ○○所有；編號Ｎ部分面積五七八．五一平方公尺土地分
歸被告ｗ○○所有；編號Ｏ部分面積二七二．八八平方公尺土地
分歸被告Ｊ○○、戊○○、己○○、ｏ○○○及ｎ○○按應有部
分二七二．八八分之六六．一一、二七二．八八分之五二．八九
、二七二．八八分之四六．二八、二七二．八八分之三七．一０
、二七二．八八分之七０．五共有；編號Ｐ部分面積一七五．三
九平方公尺土地分歸被告Ａ○○、Ｂ○○、宇○○、Ｒ○、午○○、巳○○、Ｖ○○、Ｓ○、Ｏ○○、Ｑ○、ｄ○○、Ｃ○○、
Ｕ○○、Ｐ○○、ｃ○、Ｔ○、寅○、卯○○、Ｎ○○、Ｍ○○
、Ｋ○○、Ｌ○○、ｇ○○、宙○○○、申○○、酉○、丑○○○、庚○○、辛○○、壬○○、子○○、丙○○公同共有；編號
Ｑ部分面積一七五．三九平方公尺土地分歸被告天○○、地○○
、Ｅ○○、ｚ○○○、Ｆ○○、辰○○、Ｈ○○、癸○○○、Ｇ
○○、Ｗ○○○、Ｚ○○、ａ○○、張麗貞、丁○○、Ｄ○○公
同共有；編號Ｒ部分面積一一三七．九九平方公尺土地分歸被告
ｎ○○所有；編號Ｓ部分面積一七五．三九平方公尺土地分歸被
告甲子○、甲癸○○、甲庚○、甲辛○、甲丙○、甲己○、甲壬○○、甲丁○、甲丑○、甲寅○、蔡豪誌、甲戊○、ｆ○○、甲
乙○、甲甲○、ｅ○○、天○○、地○○、Ｅ○○、ｚ○○○、
Ｆ○○、辰○○、Ｈ○○、癸○○○、Ｇ○○、Ｗ○○○、Ｚ○○、ａ○○、張麗貞、丁○○、Ｄ○○公同共有；編號Ｔ部分面
積三四二五．一四平方公尺土地分歸原告、被告ｙ○○、甲未○
、Ｉ○○按應有部分八五四四０分之五一二六四、八五四四０分
之八五四四、八五四四０分之八五四四、八五四四０分之一七０
八八共有；編號Ｕ部分面積一六二六．八０平方公尺土地分歸被
告己○○所有；編號Ｗ部分面積二四四六．二一平方公尺土地分
歸被告戊○○所有；編號Ｘ部分面積三二四０．一七平方公尺土
地分歸被告Ｊ○○所有；被告ｓ○○應補償被告ｈ○○○新臺幣
貳拾伍萬元。
訴訟費用由被告Ａ○○、Ｂ○○、宇○○、Ｒ○、午○○、巳○○、Ｖ○○、Ｓ○、Ｏ○○、Ｑ○、ｄ○○、Ｃ○○、Ｕ○○、
Ｐ○○、ｃ○、Ｔ○、寅○、卯○○、Ｎ○○、Ｍ○○、Ｋ○○
、Ｌ○○、ｇ○○、宙○○○、申○○、酉○、丑○○○、庚○○、辛○○、壬○○、子○○、丙○○連帶負擔一０三一八０分
之八七五、被告天○○、地○○、Ｅ○○、ｚ○○○、Ｆ○○、
辰○○、Ｈ○○、癸○○○、Ｇ○○、Ｗ○○○、Ｚ○○、ａ○○、張麗貞、丁○○、Ｄ○○連帶負擔一０三一八０分之八七五
、被告甲子○、甲癸○○、甲庚○、甲辛○、甲丙○、甲己○、
甲壬○○、甲丁○、甲丑○、甲寅○、蔡豪誌、甲戊○、ｆ○○
、甲乙○、甲甲○、ｅ○○、天○○、地○○、Ｅ○○、ｚ○○○、Ｆ○○、辰○○、Ｈ○○、癸○○○、Ｇ○○、Ｗ○○○、
Ｚ○○、ａ○○、張麗貞、丁○○、Ｄ○○連帶負擔一０三一八
０分之八七五、被告己○○負擔一０三一八０分之八三四七、被
告戊○○負擔一０三一八０分之一二四六八、被告Ｊ○○負擔一
０三一八０分之一六四九五、被告ｎ○○負擔一０三一八０分之
六０二八、被告ｙ○○負擔五一五九００分之八五四四、被告甲
未○負擔五一五九００分之八五四四、被告ｖ○○負擔一０三一
八０分之二三九二、被告ｗ○○負擔一０三一八０分之二八八七
、被告ｊ○○負擔一０三一八０分之四一二三、被告ｋ○○負擔
一０三一八０分之一六四九、被告ｌ○○負擔一０三一八０分之
二八八七、ｕ○○負擔一０三一八０分之四九四八、被告ｏ○○○負擔一０三一八０分之一六四九、被告Ｉ○○負擔五一五九０
０分之一七０八八、被告甲午○、ｐ○○、ｔ○○、ｑ○○連帶
負擔一０三一八０分之四二五五、被告ｈ○○○負擔一０三一八
０分之三一五七、被告ｘ○○負擔一０三一八０分之一一七六、
被告ｓ○○負擔一０三一八０分之五三一八、被告ｉ○○負擔一
０三一八０分之二九五七、被告ｒ○○負擔一０三一八０分之一
五七三、被告ｍ○○負擔一０三一八０分之一一六七，餘由原告
負擔。
    事實及理由
甲、程序方面：
    本件被告Ａ○○、Ｂ○○、宇○○、Ｒ○、午○○、巳○○
　　、Ｖ○○、Ｓ○、Ｏ○○、Ｑ○、ｄ○○、Ｃ○○、Ｕ○○
  　、Ｐ○○、ｃ○、Ｔ○、寅○、卯○○、Ｎ○○、Ｍ○○、
    Ｋ○○、Ｌ○○、ｇ○○、宙○○○、酉○、丑○○○、庚○○、辛○○、壬○○、子○○、丙○○、天○○、地○○
    、Ｅ○○、ｚ○○○、Ｆ○○、辰○○、Ｈ○○、癸○○○
    、Ｇ○○、Ｗ○○○、Ｚ○○、ａ○○、張麗貞、丁○○、
    Ｄ○○、甲子○、甲癸○○、甲庚○、甲辛○、甲丙○、甲
    己○、甲壬○○、甲丁○、甲丑○、甲寅○、甲戊○、ｆ○○、甲乙○、甲甲○、ｅ○○經受合法通知，均未於言詞辯
    論期日到場，核無民事訴訟法第386條所列各款情形，爰依
    原告聲請，由其一造辯論而為判決，合先敘明。
乙、實體方面：
一、原告主張：
(一)緣坐落新竹市○○段723地號，地目旱，面積20681.54平方
    公尺土地（下稱系爭土地）為兩造所共有，原告之應有部分
    為515900分之51264，被告Ａ○○、Ｂ○○、宇○○、Ｒ○
    、午○○、巳○○、Ｖ○○、Ｓ○、Ｏ○○、Ｑ○、ｄ○○
    、Ｃ○○、Ｕ○○、Ｐ○○、ｃ○、Ｔ○、寅○、卯○○、
    Ｎ○○、Ｍ○○、Ｋ○○、Ｌ○○、ｇ○○、宙○○○、申
    ○○、酉○、丑○○○、庚○○、辛○○、壬○○、子○○
    、丙○○之被繼承人Ｘ○之應有部分為103180分之875、被
    告天○○、地○○、Ｅ○○、ｚ○○○、Ｆ○○、辰○○、
    Ｈ○○、癸○○○、Ｇ○○、Ｗ○○○、Ｚ○○、ａ○○、
    張麗貞、丁○○、Ｄ○○之被繼承人Ｙ○○之應有部分為10
    3180分之875、被告甲子○、甲癸○○、甲庚○、甲辛○、
    甲丙○、甲己○、甲壬○○、甲丁○、甲丑○、甲寅○、蔡
    豪誌、甲戊○、ｆ○○、甲乙○、甲甲○、ｅ○○、天○○
    、地○○、Ｅ○○、ｚ○○○、Ｆ○○、辰○○、Ｈ○○、
    癸○○○、Ｇ○○、Ｗ○○○、Ｚ○○、ａ○○、張麗貞、
    丁○○、Ｄ○○之被繼承人黃○○之應有部分為103180分之
    875、被告己○○之應有部分為103180分之8374、被告戊○○之應有部分為103180分之12468、被告Ｊ○○應有部分為
    103180分之16495、被告ｎ○○應有部分為103180分之6028
    、被告ｙ○○之應有部分為515900分之8544、被告甲未○之
    應有部分為515900分之8544、被告ｖ○○之應有部分為1031
    80分之2392、被告ｗ○○之應有部分為103180分之2887、被
    告ｊ○○之應有部分為103180分之4123、被告ｋ○○之應有
    部分為103180分之1649、被告ｌ○○之應有部分為103180分
    之2887、ｕ○○之應有部分為103180分之4948、被告ｏ○○○之應有部分為103180分之1649、被告Ｉ○○之應有部分為
    515900分之17088、被告甲午○、ｐ○○、ｔ○○、ｑ○○
    公同共有應有部分為103180分之4255、被告ｈ○○○之應有
    部分為103180分之3157、被告ｘ○○之應有部分為103180分
    之1176、被告ｓ○○之應有部分為103180分之5318、被告ｉ
    ○○之應有部分為103180分之2957、被告ｒ○○之應有部分
    為103180分之1573、被告ｍ○○之應有部分為103180分之11
    67。又系爭土地雖屬田地，惟農業發展條例已於民國89年1
    月4日修正公布，符合該條例第16條第3、4款規定之土地均
    得分割為單獨所有，系爭土地有部分共有人係在89年1月4日
    修正施行後始因繼承取得系爭土地，另其他共有人則均係在
    89年1月4日前共有，依法自均得分割為單獨所有，再系爭土
    地並無因法令限制不許分割情事，亦無因使用目的有不能分
    割之情形，而兩造就系爭土地亦未訂有不分割之契約，惟就
    分割方法則未能獲致協議，爰訴請准予裁判分割。
(二)次按，因繼承於登記前已取得不動產物權者，非經登記不得
    處分其物權，亦為民法第759條所明定。查系爭土地原共有
    人之一Ｘ○業於51年10月31日死亡，其配偶張方蔥於75年3
    月21日死亡，其等之子女即長男張榮宗已於1年8月8日死亡
    （無嗣，無繼承權），次男張濟川已於61年2月1日死亡，其
    配偶張楊環已於82年8月29日死亡，其子女即被告Ａ○○、
    Ｂ○○、宇○○均為其繼承人，男張濟寬已於56年2月13
    日死亡，其配偶張林月鶯已於73年3月10日死亡，其子女即
    被告Ｒ○為其繼承人，肆男張濟鏘已於72年11月8日死亡，
    其配偶張陳淑香已於87年9月13日死亡，其子女即被告午○○、巳○○、Ｖ○○、Ｓ○、Ｏ○○、Ｑ○、ｄ○○、Ｃ○○、Ｕ○○均為其繼承人，五男張濟舟已於66年2月20日死
    亡，其配偶Ｐ○○、子女ｃ○、Ｔ○、寅○、卯○○、Ｎ○○、Ｍ○○、Ｋ○○、Ｌ○○、ｇ○○均為其繼承人，陸男
    張濟揖已於87年12月19日死亡，其配偶張邱秋雲、子女申○○均為其繼承人（另子女未○○已於65年8月17日出養，張
    玉秀則已於58年1月7日死亡，均無繼承權），七男張濟熙已
    於59年8月14日死亡（無嗣，無繼承權），八男張濟美已於2
    2年11月30日死亡（無嗣，無繼承權），九男酉○則為其繼
    承人，長女張關睢已於90年11月12日死亡，其已與配偶林清
    德離婚，其子女林北辰已於78年2月14日死亡，其配偶丑○○○、子女庚○○、辛○○則為其繼承人、另子女壬○○、
    子○○、丙○○均為其繼承人，次女張馨馨則已於20年4月1
    4日死亡（無嗣，無繼承權），是Ｘ○所遺系爭土地之應有
    部分，自應由被告Ａ○○、Ｂ○○、宇○○、Ｒ○、午○○
    、巳○○、Ｖ○○、Ｓ○、Ｏ○○、Ｑ○、ｄ○○、Ｃ○○
    、Ｕ○○、Ｐ○○、ｃ○、Ｔ○、寅○、卯○○、Ｎ○○、
    Ｍ○○、Ｋ○○、Ｌ○○、ｇ○○、宙○○○、申○○、酉
    ○、丑○○○、庚○○、辛○○、壬○○、子○○、丙○○
    等人共同繼承，又系爭土地原共有人之一Ｙ○○已於54年8
    月1日死亡，其配偶張方瑾已於86年3月9日死亡，長男張榮
    已於84年9月29日死亡，其配偶張陳体體已於90年1月29日死
    亡，其子女天○○、地○○、Ｅ○○、ｚ○○○、Ｆ○○均
    為其繼承人，次男張和已於11年8月7日死亡（無嗣，無繼承
    權），男張根水已於82年6月21日死亡，其配偶張林娟已
    於92年3月7日死亡，其子女張慶已於53年10月5日死亡，另
    子女辰○○、Ｈ○○、癸○○○、Ｇ○○均為其繼承人，四
    男張明水已於19年出養，五男張水石已於21年9月20日死亡
    （無嗣，無繼承權），六男玄○○已於93年1月24日死亡，
    其配偶為Ｗ○○○、子女Ｚ○○、ａ○○、ｂ○○均為其繼
    承人，長女張來于已於16年出養（無繼承權），次女張綢已
    於87年6月15日死亡，其配偶李佩才已於78年11月9日死亡，
    子女丁○○為其繼承人（另子女李正華已於58年2月2日死亡
    ，並無繼承權），女張秋子（已於44年6月7日改名為Ｄ○○），是Ｙ○○所遺系爭土地之應有部分土地，自應由被告
    天○○、地○○、Ｅ○○、ｚ○○○、Ｆ○○、辰○○、Ｈ
    ○○、癸○○○、Ｇ○○、Ｗ○○○、Ｚ○○、ａ○○、張
    麗貞、丁○○、Ｄ○○等人共同繼承，再系爭土地原共有人
    之一黃○○已於19年3月5日死亡，其父張同業已死亡，其母
    亥○○已於54年12月16日死亡，大姐張見已於67年2月3日死
    亡，其配偶蔡火龍已於31年3月1日死亡，其長子蔡炳煌已於
    32年7月27日死亡，其配偶蔡玉梅、子女甲子○均為其繼承
    人（另子女蔡于子已於28年7月1日死亡，蔡光子已於72年10
    月4日死亡），次男蔡俊傑已於91年2月19日死亡，其配偶甲
    癸○○、子女甲庚○、甲辛○、甲丙○均為其繼承人，男
    甲己○為其繼承人、螟蛉子蔡江北已於72年9月24日死亡，
    其配偶為甲壬○○、子女甲丑○、甲寅○、甲卯○、甲戊○
    、甲丁○、甲辰○○均為其繼承人，長女蔡喜鵲已於11年4
    月20日死亡（無嗣，無繼承權），二姐張聰已於46年12月28
    日死亡，其配偶詹賜福已於24年6月15日死亡，其長子詹和
    平已於85年7月9日死亡，其配偶陳阿祝已於72年11月14日死
    亡，子女ｆ○○、甲乙○、甲甲○均為其繼承人，長女詹月
    嬌已於20年11月27日死亡（無嗣，無繼承權），兄Ｙ○○已
    於54年8月1日死亡，其繼承人為被告天○○、地○○、Ｅ○○、ｚ○○○、Ｆ○○、辰○○、Ｈ○○、癸○○○、Ｇ○○、Ｗ○○○、Ｚ○○、ａ○○、張麗貞、丁○○、Ｄ○○
    等人，是黃○○所遺系爭土地之應有部分土地，自應由被告
    甲子○、甲癸○○、甲庚○、甲辛○、甲丙○、甲己○、甲
    壬○○、甲丁○、甲丑○、甲寅○、蔡豪誌、甲戊○、ｆ○○、甲乙○、甲甲○、ｅ○○、天○○、地○○、Ｅ○○、
    ｚ○○○、Ｆ○○、辰○○、Ｈ○○、癸○○○、Ｇ○○、
    Ｗ○○○、Ｚ○○、ａ○○、張麗貞、丁○○、Ｄ○○等人
    共同繼承，惟該等繼承人均迄未就所繼承前開土地辦理繼承
    登記，依法自應先命其等辦理繼承登記後再予分割，爰一併
    請求被告Ａ○○、Ｂ○○、宇○○、Ｒ○、午○○、巳○○
    、Ｖ○○、Ｓ○、Ｏ○○、Ｑ○、ｄ○○、Ｃ○○、Ｕ○○
    、Ｐ○○、ｃ○、Ｔ○、寅○、卯○○、Ｎ○○、Ｍ○○、
    Ｋ○○、Ｌ○○、ｇ○○、宙○○○、申○○、酉○、丑○○○、庚○○、辛○○、壬○○、子○○、丙○○等人應就
    被繼承人Ｘ○所遺系爭土地之應有部分土地；被告天○○、
    地○○、Ｅ○○、ｚ○○○、Ｆ○○、辰○○、Ｈ○○、癸○○○、Ｇ○○、Ｗ○○○、Ｚ○○、ａ○○、張麗貞、丁○○、Ｄ○○等人應就被繼承人Ｙ○○所遺系爭土地之應有
    部分土地；被告甲子○、甲癸○○、甲庚○、甲辛○、甲丙○、甲己○、甲壬○○、甲丁○、甲丑○、甲寅○、蔡豪誌
    、甲戊○、ｆ○○、甲乙○、甲甲○、ｅ○○、天○○、地
    ○○、Ｅ○○、ｚ○○○、Ｆ○○、辰○○、Ｈ○○、癸○○○、Ｇ○○、Ｗ○○○、Ｚ○○、ａ○○、張麗貞、丁○○、Ｄ○○等人應就被繼承人黃○○所遺系爭土地之應有部
    分土地辦理繼承登記。
(三)原告目前並未使用系爭土地，希望分得如附圖所示編號T部
    分土地，且就前開分得之土地並願與被告ｙ○○、甲未○、
    Ｉ○○維持共有。
(四)為此，並聲明：1.被告Ａ○○、Ｂ○○、宇○○、Ｒ○、午
    ○○、巳○○、Ｖ○○、Ｓ○、Ｏ○○、Ｑ○、ｄ○○、Ｃ
    ○○、Ｕ○○、Ｐ○○、ｃ○、Ｔ○、寅○、卯○○、Ｎ○○、Ｍ○○、Ｋ○○、Ｌ○○、ｇ○○、宙○○○、申○○
    、酉○、丑○○○、庚○○、辛○○、壬○○、子○○、丙○○應就被繼承人Ｘ○所遺系爭土地，應有部分103180分之
    875土地辦理繼承登記。2.被告天○○、地○○、Ｅ○○、
    ｚ○○○、Ｆ○○、辰○○、Ｈ○○、癸○○○、Ｇ○○、
    Ｗ○○○、Ｚ○○、ａ○○、張麗貞、丁○○、Ｄ○○應就
    被繼承人Ｙ○○所遺系爭土地，應有部分103180分之875土
    地辦理繼承登記。3.被告甲子○、甲癸○○、甲庚○、甲辛○、甲丙○、甲己○、甲壬○○、甲丁○、甲丑○、甲寅○
    、蔡豪誌、甲戊○、ｆ○○、甲乙○、甲甲○、ｅ○○、天
    ○○、地○○、Ｅ○○、ｚ○○○、Ｆ○○、辰○○、Ｈ○○、癸○○○、Ｇ○○、Ｗ○○○、Ｚ○○、ａ○○、張麗
    貞、丁○○、Ｄ○○應就被繼承人黃○○所遺系爭土地，應
    有部分103180分之875土地辦理繼承登記。4.兩造共有之系
    爭土地准予分割。
二、被告方面：
(一)被告ｌ○○部分：
    其目前在系爭土地上如附圖所示編號A部分土地上種植果樹
    使用，希望能將該部分土地分歸由其取得，另就共有人所取
    得之面積，較之其按應有部分比例合計之面積，互有增減之
    部分，同意互相不補償。並聲明：同意分割。
(二)被告ｖ○○部分：
    其目前在系爭土地如附圖所示編號B部分土地上搭建有鐵皮
    屋使用，其門牌編號為新竹市○○路117巷22之1號，希望能
    將該部分土地分歸由其取得，另就共有人所取得之面積，較
    之其按應有部分比例合計之面積，互有增減之部分，同意互
    相不補償。並聲明：同意分割。
(三)被告ｏ○○○部分：
    希望能將如附圖所示編號C部分土地分歸由其取得，另願分
    得如附圖所示編號O部分土地，且由被告ｏ○○○與被告Ｊ
    ○○、戊○○、己○○及ｎ○○按應有部分272.88分之37.1
    0、272.88分之66.11、272.88分之52.89、272.88分之46.28
    、272.88分之70.5之比例繼續維持共有關係，並願將該部分
    土地作為道路，供各共有人通行使用。並聲明：同意分割。
(四)被告ｊ○○部分：
 　 其目前有使用系爭土地，並希望將如附圖所示編號D1、D2、
    D3部分土地分歸由其取得，另就共有人所取得之面積，較之
    其按應有部分比例合計之面積，互有增減之部分，同意互相
    不補償。並聲明：同意分割。
(五)被告ｋ○○部分：
　　其目前在系爭土地如附圖所示編號E部分土地上建有房屋，
    希望能將該部分土地分歸由其取得，另就共有人所取得之面
    積，較之其按應有部分比例合計之面積，互有增減之部分，
    同意互相不補償。並聲明：同意分割。
(六)被告ｉ○○部分：
　　其目前在系爭土地如附圖所示編號F1、F2部分土地上種植有
　　竹木，希望能將該部分土地分歸由其取得，另就共有人所取
    得之面積，較之其按應有部分比例合計之面積，互有增減之
    部分，同意互相不補償。並聲明：同意分割。
(七)被告ｘ○○部分：
    其目前在系爭土地上建有房屋，希望能將如附圖所示編號G1
    、G2部分土地均分歸由其取得，另就共有人所取得之面積，
    較之其按應有部分比例合計之面積，互有增減之部分，同意
    互相不補償。並聲明：同意分割。
(八)被告甲午○、ｐ○○、ｔ○○、ｑ○○部分：
　　希望能將如附圖所示編號H部分土地分歸被告甲午○、ｐ○○、ｔ○○、ｑ○○公同共有，另就共有人所取得之面積，
    較之其按應有部分比例合計之面積，互有增減之部分，同意
    互相不補償。並聲明：同意分割。
(九)被告ｓ○○部分：
  　其目前在系爭土地如附圖所示編號I部分土地上建有房屋使
    用，希望能將該部分土地分歸由其取得，又因其分得之土地
    與被告ｈ○○○分得之土地面積互有增減，願就其增加之土
    地以250,000元補償被告ｈ○○○。並聲明：同意分割。
(十)被告ｈ○○○部分：
    其目前在系爭土地如附圖所示編號J1、J2部分土地上種植有
    地瓜、蔬菜等作物，希望能將該部分土地分歸由其取得，又
    因其取得之土地面積與被告ｓ○○所取得之土地面積互有增
    減，同意由被告ｓ○○補償其250,000元。並聲明：同意分
    割。
()被告ｒ○○部分：
  　其目前在系爭土地如附圖所示編號K部分土地建有房屋使用
    ，其門牌號碼為新竹市○○路117巷36號，希望能將該部分
    土地分歸由其取得，另就共有人所取得之面積，較之其按應
    有部分比例合計之面積，互有增減之部分，同意互相不補償
    。並聲明：同意分割。
(十二)被告ｍ○○部分：
　　其目前在系爭土地上如附圖所示編號L部分土地上種植有竹
    木、蔬果等作物，希望能將該部分土地分歸由其取得，另就
    共有人所取得之面積，較之其按應有部分比例合計之面積，
    互有增減之部分，同意互相不補償。並聲明：同意分割。
(十三)被告ｕ○○部分：
　　希望將如附圖所示編號M部分土地分歸由其取得，另就共有
    人所取得之面積，較之其按應有部分比例合計之面積，互有
    增減之部分，同意互相不補償。並聲明：同意分割。
(十四)被告ｗ○○部分：
    希望將如附圖所示編號N部分土地分歸由其取得，另就共有
    人所取得之面積，較之其按應有部分比例合計之面積，互有
    增減之部分，同意互相不補償。並聲明：同意分割。
(十五)被告ｎ○○部分：
    其目前在系爭土地如附圖所示編號R部分土地上搭建有無極
    瑤池金母宮，並於其前方舖設柏油路作為停車場使用，希望
    能將該部分土地分歸由其取得，另願分得如附圖所示編號O
    部分土地，且由被告ｎ○○與被告Ｊ○○、戊○○、己○○
    、ｏ○○○按應有部分272.88分之70.5、272.88分之66.11
    、272.88分之52.89、272.88分之46.28、272.88分之37.10
    之比例繼續維持共有關係，並願將該部分土地作為道路，供
    各共有人通行使用，另就共有人所取得之面積，較之其按應
    有部分比例合計之面積，互有增減之部分，同意互相不補償
    。並聲明：同意分割。
(十六)被告己○○部分：
　　其目前在系爭土地如附圖所示編號U部分土地上種有蔬菜等
    作物，希望能將該部分分歸其取得，另願分得如附圖所示編
    號O部分土地，且由被告己○○與被告Ｊ○○、戊○○、ｏ
    ○○○及ｎ○○按應有部分272.88分之46.28、272.88分之6
    6.11、272.88分之52.89、272.88分之37.10、272.88分之70
    .5 之比例繼續維持共有關係，並願將該部分土地作為道路
    ，供各共有人通行使用，另就共有人所取得之面積，較之其
    按應有部分比例合計之面積，互有增減之部分，同意互相不
    補償。並聲明：同意分割。
(十七)被告戊○○部分：
　　其目前使用如附圖所示編號W部分土地，希望能將該部分土
    地分歸由其取得，另願分得如附圖所示編號O部分土地，且
    由被告戊○○與被告Ｊ○○、己○○、ｏ○○○及ｎ○○按
    應有部分272.88分之52.89、272.88分之66.11、272. 88分
    之46.28、272.88分之37.10、272.88分之70.5之比例繼續維
    持共有關係，並願將該部分土地作為道路，供各共有人通行
    使用，另就共有人所取得之面積，較之其按應有部分比例合
    計之面積，互有增減之部分，同意互相不補償。並聲明：同
    意分割。
(十八)被告Ｊ○○部分：
　　其目前並未使用系爭土地，希望能分得如附圖所示編號X部
    分土地，另願分得如附圖所示編號O部分土地，且由被告Ｊ
    ○○與被告戊○○、己○○、ｏ○○○及ｎ○○按應有部分
    272.88分之66.11、272.88分之52.89、272. 88分之46.28、
    272.88分之37.10、272.88分之70.5之比例繼續維持共有關
    係，並願將該部分土地作為道路，供各共有人通行使用，另
    就共有人所取得之面積，較之其按應有部分比例合計之面積
    ，互有增減之部分，同意互相不補償。並聲明：同意分割。
(十九)被告ｙ○○、甲未○、Ｉ○○部分：
　　其等目前均未使用系爭土地，希望能將如附圖所示編號T部
    分土地分歸其等使用，並就分得之土地願與原告繼續維持共
    有，另就共有人所取得之面積，較之其按應有部分比例合計
    之面積，互有增減之部分，同意互相不補償。並聲明：同意
    分割。
(二十)被告蔡豪誌部分：
    其目前並未使用系爭土地，對於分割方案亦無意見，並聲明
    ：同意分割。
()被告甲己○未於最後言詞辯論期日到場，惟據其前到場所為
    之聲明及陳述略以：
    其目前並未使用系爭土地，對於分割方案亦無意見，並聲明
    ：同意分割。
()被告Ａ○○、Ｂ○○、宇○○、Ｒ○、午○○、巳○○、Ｖ
    ○○、Ｓ○、Ｏ○○、Ｑ○、ｄ○○、Ｃ○○、Ｕ○○、Ｐ
    ○○、ｃ○、Ｔ○、寅○、卯○○、Ｎ○○、Ｍ○○、Ｋ○○、Ｌ○○、ｇ○○、宙○○○、申○○、酉○、丑○○○
    、庚○○、辛○○、壬○○、子○○、丙○○、天○○、地
    ○○、Ｅ○○、ｚ○○○、Ｆ○○、辰○○、Ｈ○○、癸○○○、Ｇ○○、Ｗ○○○、Ｚ○○、ａ○○、張麗貞、丁○○、Ｄ○○、甲子○、甲癸○○、甲庚○、甲辛○、甲丙○
    、甲壬○○、甲丁○、甲丑○、甲寅○、甲戊○、ｆ○○、
    甲乙○、甲甲○、ｅ○○均未於言詞辯論期日到場，亦未提
    出書狀作何聲明或陳述。
三、得心證之理由：
(一)按繼承人自繼承開始時，除本法另有規定外，承受被繼承人
    財產上之一切權利、義務。但權利、義務專屬於被繼承人本
    身者，不在此限，民法第1148條定有明文；又按分割共有物
    乃直接對共有物之權利有所變動，性質上屬處分行為，故共
    有不動產之共有人中有已死亡者，依民法第759條規定，其
    繼承人，自非先經繼承登記，不得訴請分割共有物，而於該
    繼承人為被告之情形，為求訴訟之經濟，原告可就請求繼承
    登記及分割共有物之訴一併提起，即以一訴請求該死亡共有
    人之繼承人辦理繼承登記並請求該繼承人於辦理繼承登記後
    ，與原告及其餘共有人分割共有之不動產（最高法院68年第
    13次民事庭會議決議(二)、70年第2次民事庭會議決議(二)、69
    年度台上字第1134號判例意旨參照）。查系爭土地原共有人
    之一Ｘ○業於51年10月31日死亡，其繼承人有被告Ａ○○、
    Ｂ○○、宇○○、Ｒ○、午○○、巳○○、Ｖ○○、Ｓ○、
    Ｏ○○、Ｑ○、ｄ○○、Ｃ○○、Ｕ○○、Ｐ○○、ｃ○、
    Ｔ○、寅○、卯○○、Ｎ○○、Ｍ○○、Ｋ○○、Ｌ○○、
    ｇ○○、宙○○○、申○○、酉○、丑○○○、庚○○、辛○○、壬○○、子○○、丙○○等人；又系爭土地原共有人
    之一Ｙ○○業於54年8月1日死亡，其繼承人有被告天○○、
    地○○、Ｅ○○、ｚ○○○、Ｆ○○、辰○○、Ｈ○○、癸○○○、Ｇ○○、Ｗ○○○、Ｚ○○、ａ○○、張麗貞、丁○○、Ｄ○○等人，再系爭土地原共有人之一黃○○亦於19
    年3月5日死亡，其繼承人有被告甲子○、甲癸○○、甲庚○
    、甲辛○、甲丙○、甲己○、甲壬○○、甲丁○、甲丑○、
    甲寅○、蔡豪誌、甲戊○、ｆ○○、甲乙○、甲甲○、ｅ○○、天○○、地○○、Ｅ○○、ｚ○○○、Ｆ○○、辰○○
    、Ｈ○○、癸○○○、Ｇ○○、Ｗ○○○、Ｚ○○、ａ○○
    、張麗貞、丁○○、Ｄ○○等人，惟該等繼承人均迄未就其
    等之被繼承人Ｘ○、Ｙ○○、黃○○等人所遺系爭土地之應
    有部分土地辦理繼承登記之事實，有原告所提之繼承系統表
    、除戶戶籍謄本、現戶戶籍謄本及土地登記簿謄本等件為證
    ，揆諸前開說明，原告請求上開繼承人之被告辦理繼承登記
    ，自屬於法有據，應予准許，爰判決如主文第1至3項所示。
(二)次按各共有人得隨時請求分割共有物，但因物之使用目的不
    能分割或契約訂有不分割之期限者，不在此限；又共有物之
    分割方法不能協議決定者，得聲請法院裁判定之，民法第82
    3條第1項、第824條第2項分別定有明文。第按每宗耕地分割
    後每人所有面積未達0.25公頃者，不得分割，但本條例89年
    1月4日修正施行前之共有耕地，得分割為單獨所有；又本條
    例89年1月4日修正施行後所繼承之耕地，亦得分割為單獨所
    有，為農業發展條例第16條第1項第3、4款所分別明定。查
    依系爭土地之土地登記簿謄本所載，系爭土地地目為旱，使
    用分區為山坡地保育區，自屬農業發展條例第3條第11款所
    定義之耕地，其分割自應受限於農業發展條例之限制。又查
    ，原告主張系爭土地為兩造所共有，面積為20681.54平方公
    尺，各共有人土地所有權之應有部分為原告515900分之5126
    4，被告Ａ○○、Ｂ○○、宇○○、Ｒ○、午○○、巳○○
    、Ｖ○○、Ｓ○、Ｏ○○、Ｑ○、ｄ○○、Ｃ○○、Ｕ○○
    、Ｐ○○、ｃ○、Ｔ○、寅○、卯○○、Ｎ○○、Ｍ○○、
    Ｋ○○、Ｌ○○、ｇ○○、宙○○○、申○○、酉○、丑○○○、庚○○、辛○○、壬○○、子○○、丙○○之被繼承
    人Ｘ○之應有部分為103180分之875、被告天○○、地○○
    、Ｅ○○、ｚ○○○、Ｆ○○、辰○○、Ｈ○○、癸○○○
    、Ｇ○○、Ｗ○○○、Ｚ○○、ａ○○、張麗貞、丁○○、
    Ｄ○○之被繼承人Ｙ○○之應有部分為103180分之875、被
    告甲子○、甲癸○○、甲庚○、甲辛○、甲丙○、甲己○、
    甲壬○○、甲丁○、甲丑○、甲寅○、蔡豪誌、甲戊○、ｆ
    ○○、甲乙○、甲甲○、ｅ○○之被繼承人黃○○之應有部
    分為103180分之875、被告己○○之應有部分為103180分之8
    374、被告戊○○之應有部分為103180分之12468、被告Ｊ○○應有部分為103180分之16495、被告ｎ○○應有部分為103
    180分之6028、被告ｙ○○之應有部分為515900分之8544、
    被告甲未○之應有部分為515900分之8544、被告ｖ○○之應
    有部分為103180分之2392、被告ｗ○○之應有部分為103180
    分之2887、被告ｊ○○之應有部分為103180分之4123、被告
    ｋ○○之應有部分為103180分之1649、被告ｌ○○之應有部
    分為103180分之2887、ｕ○○之應有部分為103180分之4948
    、被告ｏ○○○之應有部分為103180分之1649、被告Ｉ○○
    之應有部分為515900分之17088、被告甲午○、ｐ○○、ｔ
    ○○、ｑ○○公同共有應有部分為103180分之4255、被告ｈ
    ○○○之應有部分為103180分之3157、被告ｘ○○之應有部
    分為103180分之1176、被告ｓ○○之應有部分為103180分之
    5318、被告ｉ○○之應有部分為103180分之2957、被告ｒ○○之應有部分為103180分之1573、被告ｍ○○之應有部分為
    103180分之1167。再系爭土地之共有人中除被告甲未○、ｖ
    ○○、ｗ○○、ｊ○○、ｋ○○、ｌ○○、ｕ○○、ｏ○○○、甲午○、ｐ○○、ｔ○○、ｑ○○、ｈ○○○、ｘ○○
    、ｓ○○、ｉ○○、ｒ○○、ｍ○○等人均係於89年1月4日
    因繼承而取得系爭土地外，其餘之共有人均係於89年1月4日
    前取得共有關係，且系爭土地既無因法令限制不許分割情事
    ，亦無因使用目的有不能分割之情形，而兩造就系爭土地亦
    未訂有不分割之契約，惟就分割方法則未能獲致協議之事實
    ，業據其提出與所述相符之土地登記簿謄本、地籍圖謄本等
    件為證，且為被告己○○、戊○○、Ｊ○○、ｎ○○、ｙ○○、甲未○、ｖ○○、ｗ○○、ｊ○○、ｋ○○、ｌ○○、
    ｕ○○、ｏ○○○、Ｉ○○、甲午○、ｐ○○、ｔ○○、ｑ
    ○○、ｈ○○○、ｘ○○、ｓ○○、ｉ○○、ｒ○○、ｍ○○、甲己○、蔡豪誌所不爭執，而被告Ａ○○、Ｂ○○、宇
    ○○、Ｒ○、午○○、巳○○、Ｖ○○、Ｓ○、Ｏ○○、Ｑ
    ○、ｄ○○、Ｃ○○、Ｕ○○、Ｐ○○、ｃ○、Ｔ○、寅○
    、卯○○、Ｎ○○、Ｍ○○、Ｋ○○、Ｌ○○、ｇ○○、宙
    ○○○、申○○、酉○、丑○○○、庚○○、辛○○、壬○○、子○○、丙○○、天○○、地○○、Ｅ○○、ｚ○○○
    、Ｆ○○、辰○○、Ｈ○○、癸○○○、Ｇ○○、Ｗ○○○
    、Ｚ○○、ａ○○、張麗貞、丁○○、Ｄ○○、甲子○、甲
    癸○○、甲庚○、甲辛○、甲丙○、甲壬○○、甲丁○、甲
    丑○、甲寅○、甲戊○、ｆ○○、甲乙○、甲甲○、ｅ○○
    經受合法通知，均未到場或提出書狀作何聲明或陳述，自堪
    信原告此部分主張為真實。準此，原告依民法第824條第2項
    之規定，訴請以判決分割系爭土地，於法亦無不合，所訴亦
    應准許。
(三)再按繼承人有數人時，在分割遺產前，各繼承人對於遺產全
    部為公同共有，民法第1151條定有明文。經查，被告Ａ○○
    、Ｂ○○、宇○○、Ｒ○、午○○、巳○○、Ｖ○○、Ｓ○
    、Ｏ○○、Ｑ○、ｄ○○、Ｃ○○、Ｕ○○、Ｐ○○、ｃ○
    、Ｔ○、寅○、卯○○、Ｎ○○、Ｍ○○、Ｋ○○、Ｌ○○
    、ｇ○○、宙○○○、申○○、酉○、丑○○○、庚○○、
    辛○○、壬○○、子○○、丙○○等人就其等被繼承人Ｘ○
    所遺財產既尚未辦理分割；又被告天○○、地○○、Ｅ○○
    、ｚ○○○、Ｆ○○、辰○○、Ｈ○○、癸○○○、Ｇ○○
    、Ｗ○○○、Ｚ○○、ａ○○、張麗貞、丁○○、Ｄ○○等
    人就其等被繼承人Ｙ○○所遺之財產亦未尚未辦理分割；另
    被告甲子○、甲癸○○、甲庚○、甲辛○、甲丙○、甲己○
    、甲壬○○、甲丁○、甲丑○、甲寅○、蔡豪誌、甲戊○、
    ｆ○○、甲乙○、甲甲○、ｅ○○、天○○、地○○、Ｅ○○、ｚ○○○、Ｆ○○、辰○○、Ｈ○○、癸○○○、Ｇ○○、Ｗ○○○、Ｚ○○、ａ○○、張麗貞、丁○○、Ｄ○○
    等人就其等被繼承人黃○○所遺之財產亦尚未辦理分割，則
    依前開民法第11 51條之規定，其等各就繼承取得之前開土
    地仍應成立公同共有關係，自應就本件分割後之特定部分遺
    產維持公同共有關係。復按以原物分配於各共有人時，除應
    顧及均衡之原則外，並須就各共有人應行分得之範圍，例如
    面積多寡、交通、位置及占有形勢等，予以確定（最高法院
    55年臺上字第1982號判例意旨參照）；且按裁判上如何定共
    有物分割之方法，除應斟酌當事人之聲明、共有物之性質、
    共有人之意願、利害關係、經濟效用及全體共有人之利益等
    公平決之外，並不受任何共有人主張之拘束，法院為顧及全
    體共有人所得利用之價值等情形，本有自由裁量之權，惟儘
    量依各共有人使用現狀定分割方法，以維持現狀，減少共有
    人所受損害，當不失為裁判分割斟酌之一種原則（最高法院
    82年度台上字第19 90號裁判亦同此見解）。經查，系爭土
    地東側部分土地，除有被告己○○在其上種植蔬菜，及被告
    ｎ○○在其上搭建無極瑤池金母宮，並在無極瑤池金母宮前
    方舖設柏油路作為停車場使用外，其餘部分土地俱屬空地，
    至西側部分土地，則有被告ｖ○○搭建門牌號碼為新竹市○○路117巷22之1號之鐵皮屋使用，又被告ｋ○○所有門牌號
    碼新竹市○○路117巷22號部分建物面積及其旁所搭建鐵皮
    屋之部分面積坐落於其上，其後由被告ｊ○○所搭建作為倉
    庫使用鐵皮屋亦有部分面積坐落於其上，另被告ｊ○○、ｌ
    ○○所共有門牌號碼新竹市○○路117巷26號之部分建物面
    積亦坐落其上，被告ｓ○○所有門牌號碼新竹市○○路117
    巷30號之建物則有部分面積亦坐落其上，再系爭土地之中側
    部分土地則由被告ｈ○○○、ｉ○○、ｍ○○種植竹木、蔬
    果等作物使用，而被告ｒ○○所有門牌號碼新竹市○○路
    117巷36號建物、其前方所舖設作為停車場使用之水泥路面
    及其旁所搭建之圍牆，亦有部分面積坐落於其上，至其餘土
    地則俱屬道路及空地等情，此經本院至現場勘驗明確，並囑
    託新竹市地政事務所派員實施測量，有勘驗筆錄、複丈成果
    圖及現況照片等件在卷可按，而就系爭土地之使用情形，則
    經在場兩造各自指明，同載於勘驗筆錄足稽。本院審酌系爭
    土地東側部分土地，除有被告己○○種植蔬菜使用、ｎ○○
    搭建廁宇使用外，其餘部分土地均俱屬空地，又系爭土地西
    側部分土地，除有被告ｖ○○、ｋ○○、ｊ○○、ｓ○○搭
    建有建物使用外，其餘部分土地則均屬空地及巷道，另系爭
    土地中側部分土地，則由被告ｈ○○○、ｉ○○及ｍ○○種
    植竹木、蔬果等作物使用，其餘部分土地亦均屬空地，是擇
    如附圖所示之分割方案，對各共有人出入均屬便利，亦符合
    公平原則，又採此如附圖所示之分割方案，各共有人所取得
    之土地形狀均大致方整，亦有利於各共有人之規劃、利用，
    俾以增加各自所取得土地之經濟價值，此外，並斟酌系爭土
    地之地形、使用狀況、共有物之價值、使用現狀、分割後之
    經濟效用、社會公益及公平原則並共有人所陳之意願，定分
    割方法如後附圖所示，將各該部分土地分歸其等所有，又原
    告、被告ｙ○○、甲未○、Ｉ○○四人均陳稱渠等就所取得
    如附圖所示編號T部分土地仍願保持共有，俾利共同使用，
    另被告Ｊ○○、戊○○、己○○、ｏ○○○及ｎ○○五人亦
    均陳述渠等就所取得如附圖所示編號O部分土地亦願維持共
    有，俾利共有人作為道路通行使用，則依上開共有人所陳意
    願，將上開部分土地分歸其等保持共有，並判決分割均如主
    文第4項所示。
(四)又依前述分割方法，部分共有人所取得之面積，較之其等按
    應有部分比例合計之面積，各有增加或未足，其中被告ｌ○○、ｖ○○、ｉ○○、甲午○、ｐ○○、ｔ○○、ｑ○○、
    ｒ○○、ｍ○○、ｕ○○、ｗ○○等人均略為減少0.05至1.
    5平方公尺不等之極少數面積，至被告ｊ○○及ｋ○○則增
    加0.03、0.09平方公尺之極少許面積，本院認上開共有人之
    面積雖略有增減，惟差距極小，而上開共有人均陳稱就上開
    互有增減之土地面積無庸互相補償，本院亦認上開共有人所
    分得之土地經濟價值尚屬相當，爰上開各共有人分得之土地
    均無庸互相補償。至被告ｓ○○所分得之土地較其應有部分
    面積增加57.36平方公尺，而被告ｈ○○○減少55.52平方公
    尺，就此被告ｓ○○與被告ｈ○○○均一致陳明願以250,00
    0元之價格相互補償，爰判決其等應互為補償之金額如主文
    第4項後段所示。
四、末按本件雖為原告勝訴之判決，然本院審酌裁判分割共有物
    訴訟之性質，兩造本可互換地位，是原告提起本訴雖依法有
    據，然被告之應訴又係法律規定所不得不然，況被告於分割
    成果未明前，爭執原告主張是否可採，按當時之訴訟程度，
    自為申張或防衛權利所必要，若由敗訴之被告負擔全部訴訟
    費用顯失公平，爰依民事訴訟法第80條之1之規定，按兩造
    於系爭土地分割前對系爭土地之權利範圍，定訴訟費用負擔
    之比例，如主文第5項所示。
五、兩造其餘主張或舉證，經審酌後，認與本件判決結果，均不
    生影響，爰不一一論述。
六、據上論結，本件原告之訴為有理由，依民事訴訟法第385條
    第1項前段、第80條之1、第85條第1項前段、第85條第2項，
    判決如主文。
中　　華　　民　　國　　96　　年　　11　　月　　29　　日
                  民事第一庭    法　官　高敏俐
以上正本係照原本作成。
如對本判決上訴，須於判決送達後20日內向本院提出上訴狀。
中　　華　　民　　國　　96　　年　　11　　月　　29　　日
                                書記官　黎秀娟
